最高法院刑事判決　　　　　　一○○年度台上字第五一四四號
上　訴　人　蔡明勳
選任辯護人　何崇民律師
　　　　　　黃鈴律師　
上列上訴人因違反槍砲彈藥刀械管制條例案件，不服台灣高等法
院台中分院中華民國九十九年六月八日第二審判決（九十九年度
上訴字第六三九號，起訴案號：台灣台中地方法院檢察署九十八
年度偵字第二五五○八號），提起上訴，本院判決如下：
    主  文
上訴駁回。
    理  由
按刑事訴訟法第三百七十七條規定，上訴於第三審法院，非以判
決違背法令為理由，不得為之。是提起第三審上訴，應以原判決
違背法令為理由，係屬法定要件。如果上訴理由書狀並未依據卷
內訴訟資料，具體指摘原判決不適用何種法則或如何適用不當，
或所指摘原判決違法情事，顯與法律規定得為第三審上訴理由之
違法情形，不相適合時，均應認其上訴為違背法律上之程式，予
以駁回。本件上訴人蔡明勳上訴意旨略稱：(一)、證人即警員邱棋
洋於第一審中已證稱：「當時線民給我們線報時，他只知道人，
並沒有說被告（即上訴人，下同）的年籍資料，只講綽號，所以
無法聲請搜索票」，嗣在原審亦陳稱：「因為接獲的線報沒有明
確的年籍資料，也不知他的資料是不是真實……」，足見邱棋洋
所接獲之線報並未明確指出上訴人持有槍枝，原判決卻謂邱棋洋
於原審曾證陳「線報有具體說（槍枝）是蔡明勳所有」，即與卷
內證據不相符合，且原判決對邱棋洋前開先後矛盾之證詞，略而
不論，率為不利於上訴人之認定，自嫌理由不備。(二)、由邱棋洋
於本件查獲當日執勤前未領用佩槍，亦未向法院聲請搜索票，及
其於原審之前開證詞，可知邱棋洋於盤查上訴人並經上訴人告以
背包內有何物品前，應無確切證據得以合理懷疑上訴人持有扣案
之仿BERETTA廠92FS 型半自動手槍製造且已換裝土造金屬槍管而
成之改造槍枝（下稱本件改造槍枝），因邱棋洋如事前已知悉所
欲調查之人持有槍枝，其在前往查緝時將會面臨危險，且上訴人
於遭查緝時若不主動交出槍枝，警員亦無法逕行自其背包內扣取
槍枝，則邱棋洋豈有不於執勤前先行領用佩槍並向法院聲請搜索
票之理，況卷附台中市政府警察局刑事案件報告書之犯罪事實欄
僅記載本件上訴人係因行跡可疑而經警攔檢查獲，並未敘及係警
方接獲線報，始對上訴人盤查。綜上，本件應係上訴人在警員未
有確切證據而可合理懷疑其持有本件改造槍枝前，即主動向邱棋
洋等警員供出持有該槍枝，並接受裁判。原判決對前揭有利上訴
人之證據未加採納，復未說明理由，逕認上訴人所為不符合自首
之要件，亦難認為適法。(三)、上訴人在購買本件改造槍枝時，尚
未滿十八歲，且僅係基於好玩之心態，於偵查中又供陳在買槍時
，主觀上以為該槍枝係道具槍，於購得該槍枝後復未曾使用，迨
至遭警查獲並經鑑定後，始知所購本件改造槍枝具有殺傷力，顯
見上訴人所為與未經許可持有可發射子彈具有殺傷力槍枝罪之構
成要件並不該當。原判決對上訴人於偵查時之前開供述，未調查
是否屬實，遽謂上訴人於偵訊中對其未經許可持有改造槍枝之事
實，已坦承不諱云云，即有判決未依卷內證據之違誤。(四)、上訴
人持有本件改造槍枝並無犯罪之意思，且持有該槍枝已四、五年
，卻未曾持之試射以檢驗性能，足見上訴人持有前開槍枝對社會
所造成之危害不高，又因年輕識淺、一時好奇而觸犯刑章，經此
教訓，當無再犯之虞，倘令其入監服刑，不僅無法達到刑罰教化
之目的，並將導致不良之後果，原判決未審酌及此，遽行撤銷第
一審判決所諭知之緩刑，於法洵有未當云云。
惟查：原判決綜合全案證據資料，本於事實審法院職權推理之作
用，認定上訴人確有其事實欄所載之犯行。因而撤銷第一審之科
刑判決，改判仍論處上訴人未經許可，持有可發射子彈具有殺傷
力之改造槍枝（依刑法第五十九條規定酌減其刑後，量處有期徒
刑一年十月，併科罰金新台幣五萬元）罪刑，已詳細說明其採證
認事之理由。所為論斷，俱有卷證資料可資覆按。對於依憑上訴
人之供述，卷附台中市政府警察局保安隊搜索扣押筆錄、扣押物
品目錄表、現場地圖、照片、內政部警政署刑事警察局槍彈鑑定
書，及扣案之本件改造槍枝，如何已足認定上訴人有基於未經許
可，持有可發射子彈具有殺傷力改造槍枝之犯意，於民國九十三
年、九十四年間某日，在台中縣（市）太平市（區）某運動場旁
，以新台幣七千元之價格，向姓名、年籍不詳，綽號「洪展」之
成年男子購得本件改造槍枝，作為防身、炫耀之用，並將之藏放
在台中縣（市）太平市○區○○○街三八九號住處，嗣於九十八
年十月十七日晚間攜帶該槍枝，在台中市○區○○○路水舞饌餐
廳門口為警查獲之犯行；上訴人雖主張其係於警方盤查時主動告
知隨身攜帶之背包內有槍枝，應符合自首要件云云，如何之不足
採信。亦皆已詳加說明。上訴意旨對原審之前揭論斷，究有何違
背經驗法則或論理法則之違法情形，並未依據卷內資料為具體之
指摘，上訴意旨(二)指原判決誤認其不符合自首要件，上訴意旨(三)
謂其所為應與未經許可持有可發射子彈具有殺傷力槍枝罪之構成
要件不該當各云云，據以指摘原判決為違背法令，係以片面之自
我說詞，對原審採證認事之適法職權行使，並已於理由內說明之
事項，漫事指摘，與法律規定得為第三審上訴理由之違法情形，
不相適合。且查：(一)、依卷附筆錄所載，邱棋洋於第一審中雖證
稱：「（你們之前就知道這個訊息，為何不以聲請搜索票方式去
被告住處搜索？）當時線民給我們線報時，他只知道人，並沒有
說被告的年籍資料，只講綽號，所以無法聲請搜索票」，但又證
陳：「（是否承辦被告槍砲案件？）本案是我承辦」、「（你是
否記得當時如何查獲本案？）是被告在查獲時間、地點，我們去
盤查，被告主動跟我們說他的背包有改造手槍」、「（當天執行
何種勤務？）是出來外面執勤刑案偵查」、「（有無特定對象？
）……我們是獲報被告有攜帶槍械，是我個人得到的情報」、「
（線報內容為何？）就是被告持有槍械」、「（線報內容有無告
訴你被告出沒的地方？）線報內容只有說被告持有槍械，線報有
告訴我們說被告會在何處出沒，我們才去查」、「（你們為何會
去台中港路、公益路口水舞饌前查被告？）因為線報有稱被告會
去那裡」、「（線民有無跟你們一起去水舞饌前面？）沒有一起
，有在附近」、「（線民有無指認哪位就是被告？）那時線民沒
有出現，但在電話中有說是哪一位，線民說的時候，我們就看見
現場只有一個人，就是被告」、「（你們出勤務之前，是否明確
知道被告持有改造槍枝？）線報是如此」（見第一審卷第二十九
頁至第三十一頁）；另其於原審雖陳稱：「（當時你知道是要去
偵辦槍械案，為何當天沒有領用槍枝？）因為接獲的線報沒有明
確的年籍資料，也不知他的資料是不是真實，還有嫌疑人會不會
出現。一般我們不會硬拼，盤查係技巧性的盤查，所以才沒攜帶
槍械」，然復陳述：「（本件是你查獲的嗎？）是的」、「（怎
麼知道要查獲被告？）接到線報」、「（線報有具體說是哪一位
持有槍枝嗎？）有具體說是蔡明勳所有」、「（如果你認為他有
合理懷疑持有槍枝，那應當會有危險性，但依你剛才所述，是表
示對線報有懷疑？）……我會判斷，依我個人盤查作法，沒有機
會讓持槍人出槍」、「（線報只提到一個小名，能不能說當時你
的線民如何提供訊息？）線民當時有指出蔡明勳的稱謂，但稱謂
是什麼，這麼久我忘了，我基於保護線民的原因，如果講出內容
，蔡明勳就知道我的線民是何人」（見原審卷第三十一頁、第三
十二頁）。綜合邱棋洋前開所述，線民所提供之線報，雖未明確
指出上訴人之姓名及年籍等資料，但已供出上訴人之綽號、稱謂
，線民又陪同警方至水舞饌餐廳附近，以電話幫警方指認在該餐
廳前之上訴人，警方並當場自上訴人所攜帶之背包內查扣本件改
造槍枝，則該線民實已指出係上訴人持有槍枝，是原判決援引邱
棋洋於原審所陳線報已具體表示槍枝係上訴人持有等語，作為論
斷上訴人縱於水舞饌餐廳前遭警盤查時，曾主動供出並交付所持
有之槍枝，所為尚與自首要件有間之部分依據，於法核無不合；
又依上所述，邱棋洋已說明其於查獲當日何以未事先領用佩槍及
向法院聲請搜索票之原因，所證與經驗法則及論理法則復難謂有
違。原判決對邱棋洋所述之線報實際已指出上訴人持有槍枝，暨
警方於前往查緝上訴人前何以未領用佩槍及向法院聲請搜索票，
雖未詳予說明，稍欠周延，但顯然於判決無影響，自不得執為上
訴第三審之理由。(二)、依卷內資料，上訴人於偵查中初雖諉稱：
「（買槍的目的為何？）因為洪展跟我說那邊有支槍，所以我向
他買，我當時以為是道具槍，我想說好玩，可以拿來嚇人」、「
（有無去試射過？）沒有，我不敢動，我怕會觸犯法律」、「我
買到後就沒有用過」、「（你是否知道你的行為觸犯法律？）到
警局，警察跟我講的時候我才知道」，但嗣已坦陳：「（本件違
反槍砲彈藥刀械管制條例是否認罪？）認罪」、「（你當時就應
該知道槍枝應可擊發子彈，應該有殺傷力？）我半信半疑」、「
（本件確實願意認罪？）願意」（見偵查卷第七頁、第十七頁、
第十八頁）。原判決據此說明：上訴人於偵訊中對其未經許可持
有改造槍枝之事實，已坦承不諱等語，尚無上訴意旨(三)所指判決
未依卷內證據之違誤。(三)、是否宣告緩刑，為法院得依職權裁量
之事項，非可任意指摘，以為第三審上訴理由。原審審理結果，
既認上訴人不符宣告緩刑要件，乃撤銷第一審判決所諭知之緩刑
，於法即難指有違。上訴意旨(四)指原審撤銷第一審判決所諭知之
緩刑，洵有未當云云，不無誤會。至於其餘上訴意旨所執各詞，
係就與犯罪構成要件無涉之枝節漫為單純之事實爭辯，依首開說
明，亦難認係適法之第三審上訴理由。其上訴違背法律上之程式
，應予駁回。
據上論結，應依刑事訴訟法第三百九十五條前段，判決如主文。
中    華    民    國  一○○  年    九    月  二十二  日
                      最高法院刑事第三庭
                          審判長法官  謝  俊  雄  
                                法官  陳  世  雄  
                                法官  魏  新  和  
                                法官  徐  文  亮  
                                法官  吳  信  銘  
本件正本證明與原本無異
                                      書  記  官  
中    華    民    國  一○○  年    九    月  二十六  日
                                                      Q